臺灣新北地方法院板橋簡易庭簡易民事判決
111年度板簡字第1961號
原      告  林木山  


訴訟代理人  孫治平律師
被      告  王白潔  

上列當事人間請求返還租賃房屋等事件，於民國111年9月16日言
詞辯論終結，本院判決如下：
    主  文
被告應將門牌號碼新北市○○區○○街○巷○號一樓房屋遷讓返還予原
告。
被告應自民國一百一十一年五月一日起至遷讓返還第一項房屋之
日止，按月給付原告新臺幣壹萬陸仟元。
訴訟費用由被告負擔。
本判決得假執行。
    事實及理由
一、按訴狀送達後，原告不得將原訴變更或追加他訴，但擴張或
    縮減應受判決事項之聲明者，不在此限，民事訴訟法第255
    條第1項第3款定有明文。本件原告起訴原聲明請求：被告應
    將門牌號碼新北市○○區○○街0巷0號1樓房屋(下稱系爭房屋)
    全部遷讓並返還予原告；被告應自民國111年5月1日起至返
    還第一項所示房屋之日止，按月給付原告新臺幣(下同)16,0
    00元；被告應自111年5月1日起至返還第一項所示房屋之日
    止，按月給付原告80,000元；願供擔保，請准宣告假執行。
    嗣於111年9月16日言詞辯論期日當庭撤回第三項聲明。核屬
    減縮應受判決事項之聲明，揆諸首揭規定，應予准許。
二、原告起訴主張：
  ㈠緣兩造於109年3月25日簽訂房屋租賃契約（下稱系爭109年租
    約），由原告出租系爭房屋予被告，並約定租期自109年4月
    30日起至110年4月30日止，每月租金16,000元，並於簽約時
    支付押金16,000元，而就系爭房屋相關簽約程序均由原告之
    子即訴外人林光志代為執行。於上述租期屆滿前、即於110
    年1月間，被告交付12張租金支票予原告之子林光志，表明
    要再承租一年，原告之子林光志當場表示雙方再找時間簽訂
    書面契約，被告亦口頭答應；嗣原告之子林光志多次跟被告
    聯繫簽約，被告均藉詞拖延，原告之子林光志遂至系爭房屋
    所在大樓等待被告出門與被告碰面，並在大樓管理員面前，
    雙方約定於110年4月27日至新北地方法院公證處簽訂新租約
    並辦理公證，而原告為求慎重，乃於110年4月23日寄發存證
    信函予被告，再次通知被告於110年4月27日應至新北地方法
    院公證處簽訂新租約並辦理公證，殊料，迄至當日，被告竟
    無故未到場，原告遂於110年4月28日再次寄發存證信函予被
    告，並隨信附上兩份租賃契約(下稱系爭110年租約），請被
    告簽名後寄回一份予原告，然被告仍未予理會，原告再次於
    110年5月12日寄發存證信函予被告，並再次隨信附上租賃契
    約，要求被告應於3日內簽署完畢，如3日內仍未簽署，原告
    所寄送之租賃契約內容視同有效，惟被告仍未於期限內簽名
    寄回租約，是以，雙方間自110年4月30日起至111年4月30日
    間之租賃權利義務關係，悉依系爭110年租約。
  ㈡嗣於111年1月14日，原告寄發存證信函通知被告系爭110年租
    約於111年4月30日屆期後，將不再續租予被告，再於111年3
    月14日寄發存證信函通知被告，系爭110年租約於111年4月3
    0日屆期後，將不再續租予被告，請被告屆期按時辦遷並與
    原告辦理點交，末於111年4月19日寄發存證信函予被告，通
    知系爭110年租約於111年4月30日屆期後，將不再續租予被
    告，並跟被告約定於111年5月1日至系爭房屋辦理點交。殊
    料，屆至當日，被告竟拒絕配合點交，且迄今仍拒絕返還系
    爭房屋予原告。
  ㈢依最高法院61年度台上字第1695號判決意旨，系爭110年租約
    既於111年4月30日終止，被告即無占有系爭房屋之合法權源
    ，然其仍拒絕將系爭房屋返還原告，自屬無權占有，原告當
    可依不當得利之法律關係，請求被告返還自系爭租約終止翌
    日即111年5月1日起至遷讓返還系爭房屋之日止之不當得利
    。
  ㈣退萬步言，倘認系爭110年租賃契約因被告未簽名寄回予原告
    ，而未能依系爭110年租賃契約之內容拘束雙方(假設語氣)
    ，則被告於110年1月間交付12張租金支票予原告並表明續租
    一年時，雙方間有關租賃之權利義務關係亦應沿用系爭109
    年租賃契約，從而，原告亦得應依民法第450條第1項、民法
    第455條前段、系爭109年租約第十三條規定等租賃之法律關
    係，請求被告應騰空返還系爭房屋予原告；並依民法第179
    條及系爭109年租約第十三條 (三）等不當得利之法律關係
    請求被告自111年5月1日起至騰空遷讓返還系爭房屋之日止
    ，按月給付原告16,000元。
  ㈤為此，爰依民法第450條第1項、民法第455條前段、系爭110
    年租約第六條規定及民法第767條第1項前段等法律關係，提
    起本訴，求為判決：如主文所示。
  ㈥對於被告抗辯之陳述：
  ⒈兩造從未達成不定期租賃契約之合意，在第1年租期到期前即
    110年1月間，被告有一天將12張租金支票交予原告之子林光
    志，當時被告就表示再承租1年，原告之子林光志亦回覆被
    告到時候要找時間簽立租賃契約，被告亦口頭同意，惟嗣後
    被告始終沒有配合簽立書面租約，足以認定本件並非不定期
    租賃契約，且由被告當初僅交付12張支票，且票期皆為1年
    內，亦徵兩造間租約僅再續約1年，又原告若有答應被告要
    出租系爭房屋予被告6年，則於109年所簽立之租約就會簽立
    6年之租賃期間，不可能僅簽立1年，因此並非被告所辯稱兩
    造間租約為不定期租約。
  ⒉另被告辯稱之多次排水孔溢流情形(下稱溢水事件)所生之損
    害，與本件原告之請求無涉，並不得作為拒絕返還系爭房屋
    之理由。
三、被告則以：
  ㈠被告在與原告承租系爭房屋前，就已向原告表示要承租6年，
    被告於109年4月30日向原告承租系爭房屋，書面約定期限1
    年，惟原告口頭向被告表示「愛住多久住多久」，嗣於110
    年書面約定期間屆滿，兩造未訂立新租約，而原告仍收受被
    告之12張支票，因兩造約定1年收1次租金，可視為兩造間租
    約仍存在且已成為不定期租賃契約。第3年起之租金被告亦
    以12張支票寄予原告，詎原告拒收並退回，因此110年5月1
    日起至租金被告並非不願意繳，而是原告拒收。因此依土地
    法第13條規定及實務見解，不定期租約係以承租人自行建築
    房屋使用為目的者，未明訂租賃期限，應認可承租直至房屋
    不堪使用為止，原告不應任意藉故不收取租金，即要求被告
    返還房屋。
  ㈡另原告明知系爭房屋於前即有溢水事件，卻刻意隱瞞，應對
    被告負損害賠償責任。該溢水事件致生嚴重損害於被告，於
    109年8月24日2時10分許，致被告受有手腳受傷、手指甲翹
    起、大拇指挫傷、左腳挫傷及左腳腳背瘀青等傷害，於同日
    造成被告所有之小冰箱、櫃子及食物等家具及其他生活用品
    受損並致令不堪使用，多次溢水事件造成原告身體受傷且財
    物損害，對於被告精神上亦有重大傷害，對此被告依法應可
    抵償租金等語置辯。並聲明：原告之訴駁回，訴訟費用由原
    告負擔。
四、原告主張與被告間就系爭房屋成立租約，租約期間分別自10
    9年4月30日起至110年4月30日止及自110年4月30日起至111
    年4月30日止，被告於系爭租約期間屆滿後仍未遷讓返還系
    爭房屋等節，業據其提出111年度房屋稅繳納證明書、109年
    3月25日系爭房屋租賃契約、110年4月30日至111年3月30日
    被告簽名之12張支票、110年4月23日存證信函、110年4月28
    日存證信函暨110年4月30日至111年4月30日租約、110年5月
    12日存證信函暨110年4月30日至111年4月30日租約、111年1
    月14日存證信函、111年3月14日存證信函及111年4月19日存
    證信函等件影本為證，被告就原告之請求則辯以：兩造間就
    系爭房屋業已成立不定期租賃契約並有錄音為憑云云。
　㈠惟查，觀諸原告所提出之租賃契約，租賃期間自109年4月30
    日起至110年4月30日止，另自110年4月30日起之租賃契約，
    則由原告分別以110年4月23日、110年4月28日及110年5月12
    日之存證信函內容略以：「…本人(即原告)110年2月9日已收
    取支票12張，雙方新租約已成立，口頭承諾新租期，後續此
    房屋之持續租用，雙方理應再互為簽具新的房屋租賃契約已
    為雙方依據及保障…」等語通知被告，足見第2年即自110年4
    月30日起至111年4月30日止之租約係經兩造合意所成立。
　㈡嗣原告分別於111年1月4日及同年3月14日以存證信函內容略
    以：「主旨：茲通知民國111年4月30日之租賃契約到期後不
    再續租…。說明：…本人前將新北市○○區○○街0巷0號1樓(及車
    位)房屋出租予台端，租期將於民國111年4月30日為期滿，
    現租期即將屆，提前通知聲明屆期不再續租，謹請台端屆期
    按時搬遷另尋住處，並將戶籍遷出，及與本人辦理點交事宜
    ，待點交無誤後，本人將無息退還押金新臺幣壹萬陸仟元予
    台端」等語通知被告，亦見原告業已提前以存證信函通知被
    告系爭房屋租約於111年4月30日屆至，且期滿不再續租，至
    被告辯稱自第2年起即未簽立書面租賃契約，然此並不代表
    兩造間就系爭房屋之租賃契約即為不定期租賃契約，被告僅
    空言辯稱與原告間就系爭房屋租約為不定期租賃契約，然並
    未舉證於111年4月30日後，兩造間尚有何租賃關係存在，復
    未據其提出相關事證資料以實其說，則被告所辯不足採信。
五、按承租人於租賃關係終止後，應返還租賃物，民法第455條
    前段定有明文。經查，系爭租約已於111年4月30日因租期屆
    滿而消滅，從而，原告請求被告遷讓返還系爭房屋，為有理
    由，應予准許。
六、末按，無法律上之原因而受利益，致他人受損害者，應返還
    其利益，民法第179條定有明文，其無正當權源使用他人房
    屋，可獲得相當於租金之利益，為社會通常之觀念。從而，
    原告另本於不當得利之法律關係，請求被告給付自111年5月
    1日起至返還系爭房屋之日止，按月給付相當於租金之不當
    得利16,000元，亦屬有理由，應併予准許。
七、本件係適用簡易程序所為被告敗訴之判決，爰依職權宣告假
    執行。原告就此陳明願供擔保聲請准予假執行，僅係促使本
    院為上開職權發動，此應併予敘明。
八、本件事證已臻明確，兩造其餘攻擊防禦方法及所提之證據，
    核與判決結果無影響，不另論述，併此敘明。
九、結論：原告之訴為有理由，依民事訴訟法第436條第2項、第
    78條、第389條第1項第3款，判決如主文。
中　　華　　民　　國　　111 　年　　10　　月　　12　　日
                  臺灣新北地方法院板橋簡易庭
                            法  官  呂安樂
以上為正本係照原本作成。
如不服本判決，應於送達後20日內，向本院提出上訴狀並表明上
訴理由，如於本判決宣示後送達前提起上訴者，應於判決送達後
20日內補提上訴理由書（須附繕本）。
中　　華　　民　　國　　111 　年　　10　　月　　12　　日
                            書記官  魏賜琪